臺灣桃園地方法院民事判決　　　　　　　110年度訴字第939號
原　　　告　李育瑋　


訴訟代理人　雷皓明律師
　　　　　　黃杰律師
複　代理人　李芝伶律師
被　　　告　羅可人（原名：羅嘉語）


訴訟代理人　羅可君　
上列當事人間請求返還借款事件，於民國110 年10月13日言詞辯
論終結，本院判決如下：
    主      文
原告之訴及假執行之聲請均駁回。
訴訟費用由原告負擔。
    事實及理由
一、原告起訴主張：原告自民國108 年1 月起至109 年8 月止因
    知悉被告生活困難，雖本身經濟情況亦不充裕，仍基於協助
    被告之立場，陸續以借貸不特定金額予被告作為家用或其他
    支出之意思，每月將新臺幣（下同）2 萬元至3 萬元不等之
    現金寄存於被告住宅或放置要交給被告的物品中一同交付，
    且為避免被告還款壓力，被告收受原告所寄存或給付之現金
    後，會存放於家中或銀行帳戶內，於有需要時直接使用或向
    原告告知後使用。原告於借款當時因信任被告故未書立借據
    ，嗣後原告整理借款明細表，原告總計借款金額為44萬8,00
    0 元（下稱系爭款項）。又原告曾為被告代墊汽車燃料費、
    交通罰單等款項，合計為5 萬6,147 元（下稱系爭代墊款）
    ，並曾贈與被告如民事準備書狀附表所示之筆電、手機等物
    品（下稱系爭贈與物）。觀諸兩造間之LINE對話內容，被告
    於借款後曾多次表達確認借款金額及還款之意思，並經原告
    回覆確認，兩造確實有就系爭款項之借貸達成合意，且被告
    多次主動向原告表示收到系爭款項，並與原告討論還款之方
    式，顯見被告已承認有收受原告給付系爭款項之事實。又原
    告並無免除前開款項借貸之意思，於與被告間之LINE對話所
    稱「我不要錢」、「我沒想過要要回來」、「可以留著，不
    用還給我」等語，僅係為安撫被告情緒失控所為之虛偽意思
    表示，被告就此亦知悉，兩造合意系爭借款、代墊款及贈與
    物合計為60萬元，被告事後承諾會將此60萬元借款返還原告
    ，若不認成立消費借貸，則被告無正當理由取得系爭款項，
    原告自得依不當得利關係請求返還。爰依消費借款、不當得
    利規定提起本件等語。並聲明：㈠被告應給付原告60萬元，
    並自支付命令送達之翌日起至清償日止，按週年利率5%計算
    之利息。㈡原告願供擔保請准宣告假執行。
二、被告則以：原告每月交付被告之系爭款項為照顧被告日常生
    活之家用，係出於原告個人意志下之贈與行為，並非借貸。
    原告所列之系爭代墊款及系爭贈與物皆為兩造交往期間原告
    自願代被告繳納之款項或贈與之物品，被告並未要求原告贈
    送任何物品或代墊任何款項。又兩造結束交往關係後，因原
    告糾纏、跟蹤監視被告，被告為擺脫原告之騷擾，迫於無奈
    始允諾返還交往期間原告所贈與之物品及款項，惟原告多次
    向被告表達該等物品及款項皆不需返還等語置辯。並聲明：
    ㈠原告之訴及其假執行之聲請駁回。㈡如受不利之判決，願
    供擔保請准宣告免為假執行。
三、原告主張被告應返還原告60萬元，為被告所否認，並以前揭
    情詞置辯。是以，本件爭點厥為：兩造間是否存在消費借貸
    關係或不當得利關係？原告請求被告返還60萬元有無理由？
    茲說明如下：
  ㈠按稱消費借貸者，謂當事人一方移轉金錢或其他代替物之所
    有權於他方，而約定他方以種類、品質、數量相同之物返還
    之契約，民法第474 條第1 項定有明文。次按當事人主張有
    利於己之事實者，就其事實有舉證之責任，民事訴訟法第27
    7 條前段有明文規定。即民事訴訟如係由原告主張權利者，
    應先由原告負舉證之責，若原告先不能舉證，以證實自己主
    張之事實為真實，則被告就其抗辯事實即令不能舉證，或其
    所舉證據尚有疵累，亦應駁回原告之請求（最高法院17年上
    字第917 號判例可資參照）。是以消費借貸，因交付金錢之
    原因多端，除有金錢之交付外，尚須本於借貸之意思而為交
    付，方克成立。倘當事人主張與他方有消費借貸關係存在者
    ，自應就該借貸意思互相表示合致及借款業已交付之事實，
    均負舉證之責任，其僅證明有金錢之交付，未能證明借貸意
    思表示合致者，仍不能認為有該借貸關係存在（最高法院98
    年度台上第1045號、81年度台上第2372號判決、司法院84年
    廳民一字第13341 號研究意見意旨參照）。又按無法律上之
    原因而受有利益，致他人受有損害者，應返還其利益，民法
    第179 條定有明文。不當得利依其類型可區分為「給付型之
    不當得利」與「非給付型不當得利」，前者係基於受損人之
    給付而發生之不當得利，後者乃由於給付以外之行為（受損
    人、受益人、第三人之行為）或法律規定或事件所成立之不
    當得利。在「給付型之不當得利」應由主張不當得利返還請
    求權人（受損人），就不當得利成立要件中之「無法律上之
    原因」負舉證責任。而被告既不爭執原告有交付系爭款項、
    系爭贈與物及繳納系爭代墊款，準此，原告僅就交付系爭款
    項、系爭贈與物及繳納系爭代墊款部分，可免除舉證責任；
    惟就兩造間有消費借貸意思表示相互一致或給付無法律上之
    原因部分，仍應負舉證責任，不有因被告不否認收受上開款
    項之事實而免除原告該部分舉證責任。
  ㈡原告主張兩造有消費借貸關係，固提出兩造通訊軟體LINE對
    話紀錄截圖為證，然觀諸該對話記錄略以：⑴原告稱：「我
    每個月給你的家用你到底有沒有用」，被告表示：「怎麼了
    ？」，原告復稱：「沒有」、「我說過了家用就是要讓妳用
    在該用的地方我希望妳有需要的時候可以運用它」，被告表
    示：「知道」等語；⑵被告表示「你給我的錢我分期還給你
    」，原告稱「這些我通通都不要」、「你可以不要這樣好嗎
    」；⑶被告表示「錢我會還給你你可以算算多少」，原告稱
    「我不要錢」、「我也從來沒算過」；⑷被告表示「錢、傢
    俱、手機這些50萬夠嗎」，原告稱「可人，那都是要給你的
    ，我沒想過要要回來」，被告復表示「你能讓我分多久還」
    ，原告稱「可以留著，不用還給我」，被告又表示「你不說
    我就當50萬了」，原告稱「真的不用跟我算」；⑸被告表示
    「明天我把你的東西寄還給你」、「所有東西」，原告稱「
    可以不要這樣嗎？」、「東西妳都留著，那是我對妳的心意
    」、「我沒想要要回來過」、⑹被告表示：「很抱歉，我沒
    有辦法一次還你60萬，但我會還完的」，原告復以語音電話
    聯繫，被告表示：「我做什麼與你無關、「我說我會還就一
    毛也不會少給你」，原告表示：「你要不要聽我說」等語（
    見本院卷第75至121 頁）。可見兩造間對話記錄中原告多次
    提及給予、無庸返還之用語，並無隻字片語提及「借貸」，
    難認兩造間有何消費借貸之合意而交付、收受系爭款項；且
    可知原告當初與被告交往期間，曾贈與系爭款項、代墊款、
    贈與物予被告，雖嗣後經被告表示願意返還相當數額之款項
    予原告，惟遭原告拒絕或不置可否，亦足證兩造間尚無消費
    借貸之合意或返還贈與物之合意存在。
  ㈢再觀之被告提出蝦皮購物平台訊息截圖，原告於兩造結束交
    往關係後之110 年2 月19日傳送訊息予被告表示「…。對！
    錢是我自己要給妳的，那是妳裝可憐騙來的，口口聲聲說非
    有必要，不會動用我給妳的錢，最後還是花完了，不是嗎？
    …」等語（見本院卷第173 頁），益徵系爭款項係原告贈與
    而交付被告使用，兩造間並無消費借貸之合意，值此，原告
    對於本件消費借貸關係之意思互相合致之事實，未能舉證以
    實其說，其所為主張難認可採，則原告主張基於消費借貸法
    律關係，請求被告返還借款60萬元予原告，尚屬無據。復原
    告交付系爭款項、代墊款及贈與物既基於贈與關係而交付，
    業如上述，非屬無法律上原因而交付，自不能因原告事後反
    悔即認被告屬不當得利情形。
四、綜上所述，原告既無法舉證證明兩造間確具消費借貸關係或
    不當得利關係存在，則原告依消費借貸、不當得利之法律關
    係，請求被告給付原告60萬元，及自支付命令繕本送達之翌
    日起至清償日止，按週年利率5%計算之利息，為無理由，應
    予駁回。原告之訴既經駁回，其假執行之聲請即失所附麗，
    應併予駁回。
五、本件事證已臻明確，兩造其餘攻擊防禦方法及所提之證據，
    經本院審酌後，認為均與判決結果無影響，爰不一一論述，
    附此敘明。
六、訴訟費用負擔之依據：民事訴訟法第78條。
中    華    民    國   110    年    10    月    20    日
                  民事第二庭    法  官  李麗珍
以上正本係照原本作成。
如對本判決上訴，須於判決送達後 20 日內向本院提出上訴狀。
如委任律師提起上訴者，應一併繳納上訴審裁判費。
中    華    民    國   110    年    10    月    20    日
                                書記官  謝伊婕